【裁判字號】    99,審訴,3812
【裁判日期】    991223
【裁判案由】    毒品危害防制條例
【裁判全文】
臺灣高雄地方法院刑事判決            99年度審訴字第3812號
公  訴  人  臺灣高雄地方法院檢察署檢察官
被      告  吳文成
上列被告因違反毒品危害防制條例案件，經檢察官提起公訴（99
年度毒偵字第5559號、99年度偵字第33247 號），本院合議庭裁
定由受命法官獨任行簡式審判程序，判決如下：
    主  文
吳文成施用第一級毒品，累犯，處有期徒刑玖月，扣案之注射針
筒貳支，均沒收之。又持有第一級毒品，累犯，處有期徒刑肆月
，扣案之海洛因壹包（驗前淨重零點壹伍零公克，驗餘淨重零點
壹肆零公克，含包裝袋壹只）沒收銷燬之。又施用第一級毒品，
累犯，處有期徒刑玖月。應執行有期徒刑壹年捌月，扣案之注射
針筒貳支，均沒收之，扣案之海洛因壹包（驗前淨重零點壹伍零
公克，驗餘淨重零點壹肆零公克，含包裝袋壹只）沒收銷燬之。
    事實及理由
一、犯罪事實：
    吳文成前於民國89年間，因施用毒品案件，經本院以89年度
    毒聲字第547 號裁定觀察、勒戒後，於89年2 月2 日因無繼
    續施用傾向釋放，並經臺灣高雄地方法院檢察署檢察官以89
    年毒偵字第333 號為不起訴處分確定；復於前開觀察、勒戒
    執行完畢釋放後5 年內，即於91年間再犯施用毒品案件，經
    本院裁定送觀察、勒戒、強制戒治，並以92年度訴字第1364
    號判處有期徒刑6 月確定。復又因施用毒品案件，經本院以
    96年度訴字第2759號判處有期徒刑4 月確定；再因犯施用毒
    品（共2 件）、竊盜案件，經本院分以97年度審訴字第260
    、1188號、97年度易字第4 號判處有期徒刑8 月、8 月、4
    月確定，嗣經裁定定應執行有期徒刑1 年5 月確定，經接續
    執行，於99年2 月7 日縮刑期滿執行完畢。詎仍不知悔改，
    且未戒絕毒癮，明知海洛因為毒品危害防制條例所列之第一
    級毒品，依法不得持有、施用，分別為下列行為：
  (一)於99年8 月1 日上午8 時許，基於施用第一級毒品海洛因之
    犯意，在其高雄縣大寮鄉○○路3 之6 號8 樓住處，以將海
    洛因摻水稀釋後置入針筒注射入靜脈之方式，施用第一級毒
    品海洛因1 次；又基於持有第一級毒品海洛因之犯意，於99
    年8 月1 日下午2 時35分許，在高雄縣大寮鄉高英工商附近
    ，向真實姓名年籍不詳、綽號「小可」之成年男子，以新臺
    幣（下同）500 元之價格，購得第一級毒品海洛因1 包（驗
    前淨重0.150 公克，驗餘淨重0.140 公克，含包裝袋1 只）
    而持有之。嗣於99年8 月1 日下午2 時50分許，在高雄縣大
    寮鄉○○路70號對面大排水溝旁產業道路，因形跡可疑為警
    盤查，並扣得注射針筒2 支及海洛因1 包，經警採尿送驗後
    ，結果呈可待因及嗎啡陽性反應，而悉上情。
  (二)於99年8 月10日上午7 時許，復基於施用第一級毒品海洛因
    之犯意，在其高雄縣大寮鄉○○路3 之6 號8 樓住處，以將
    海洛因摻水稀釋後置入針筒注射入靜脈之方式，施用第一級
    毒品海洛因1 次。嗣於99年8 月12日下午3 時35分許，在高
    雄縣大寮鄉○○村○○路○段1237號前，因形跡可疑遭警盤
    查，經其同意採尿送驗，結果呈嗎啡、可待因陽性反應，始
    悉上情。
二、程序部分：
  (一)本件被告吳文成所犯係死刑、無期徒刑、最輕本刑為3 年以
    上有期徒刑以外之罪，其於準備程序中就被訴事實為有罪之
    陳述，經法官告知簡式審判程序之旨，並聽取公訴人、被告
    之意見後，本院合議庭認為適宜而裁定由受命法官獨任進行
    簡式審判程序，先予敘明。
  (二)被告前經送觀察、勒戒執行完畢釋放後5 年內，已再犯施用
    毒品案件，並經法院判刑確定，是被告於「初犯」經觀察、
    勒戒後，曾於5 年內再犯，經依法追訴處罰，本件施用毒品
    行為檢察官逕行起訴，即無不合。
三、證據：
  (一)高雄市立凱旋醫院99年9 月7 日濫用藥物尿液檢驗報告、高
    雄市政府警察局小港分局毒品案嫌疑人尿液代碼與姓名對照
    表各1份。
  (二)高雄市政府警察局小港分局扣押筆錄、扣押物品目錄表、扣
    案之海洛因1 包（驗前淨重0.150 公克，驗餘淨重0.140 公
    克，含包裝袋1 只）、高雄市立凱旋醫院99年12月8 日濫用
    藥物成品檢驗鑑定書1 份。
  (三)高雄市立凱旋醫院99年9 月20日濫用藥物尿液檢驗報告、高
    雄市政府警察局刑警大隊偵二隊六分隊99年度偵辦毒品案件
    尿液採證代碼對照表各1 份。
  (四)被告之自白。
四、論罪：
    海洛因為毒品危害防制條例第2 條第2 項第1 款規定之第一
    級毒品，依法不得施用、持有，是核被告所為，係犯毒品危
    害防制條例第10條第1 項之施用第一級毒品罪（共2 罪）及
    第11條第1 項之持有第一級毒品罪。起訴書雖於所犯法條欄
    漏引毒品危害防制條例第11條第1 項之條文，惟犯罪事實欄
    業已載明被告持有第一級毒品為警查扣之經過，是認被告持
    有第一級毒品之事實亦屬檢察官起訴範圍，本院自得予以審
    理，附此敘明。被告持有第一級毒品後，進而施用，其持有
    之低度行為應為施用之高度行為所吸收，均不另論其持有第
    一級毒品罪。被告所犯上開3 罪，犯意各別，行為互殊，應
    予分論併罰。又被告有犯罪事實欄所載之有期徒刑執行完畢
    之情形，此有臺灣高等法院被告前案紀錄表在卷可佐，其於
    徒刑執行完畢後，5 年之內故意再犯本件有期徒刑以上之3
    罪，均為累犯，俱應依法加重其刑。
五、科刑：
  (一)爰審酌施用毒品之行為不僅戕害自身身心健康，亦間接影響
    社會治安，被告前經觀察、勒戒後，仍未能戒斷毒癮，又因
    施用毒品而分別經本院以96年度訴字第2759號、97年度審訴
    字第260、1188號判刑確定，顯見其對毒品之依賴情形非輕
    ，實應使被告暫與毒品之誘惑隔離，促其斷絕毒害，並考量
    被告犯後坦承犯行及持有毒品之數量非鉅等一切情狀，分別
    量處如主文所示之刑，並定應執行刑，以資懲儆。
  (二)扣案之海洛因1 包（驗前餘淨重0.150 公克，驗餘淨重
    0.140 公克，含包裝袋1 只），經送驗後，確為第一級毒品
    海洛因無訛，此有上開高雄市立凱旋醫院濫用藥物成品檢驗
    鑑定書在卷可稽，而裝盛該第一級毒品海洛因之包裝袋1 只
    ，其中亦含有無法析離之第一級毒品海洛因，且無析離實益
    ，應視同毒品，依毒品危害防制條例第18條第1 項前段規定
    ，一併於被告持有第一級毒品之罪刑項下諭知沒收銷燬之；
    至鑑驗耗用之毒品海洛因既已滅失，即無庸再予宣告沒收銷
    燬。另扣案之注射針筒2 支，係被告所有供犯罪所用之物，
    此據被告供陳在卷，爰依刑法第38條1 項第2 款規定，於被
    告該次施用毒品罪刑項下宣告沒收，併此敘明。
據上論斷，應依刑事訴訟法第273 條之1 第1 項、第299 條第1
項前段、第310 條之2 、第454 條，毒品危害防制條例第10條第
1 項、第11條第1 項、第18條第1 項前段，刑法第11條、第47條
第1 項、第38條第1 項第2 款、第51條第5 款、第9 款，判決如
主文。
本案經檢察官李英霆到庭執行職務。
中    華    民    國    99    年    12    月    23    日
                  刑事第十庭    法  官  王靖茹
以上正本證明與原本無異。
如不服本判決應於收受判決後10日內向本院提出上訴書狀，並應
敘述具體理由。其未敘述上訴理由者，應於上訴期間屆滿後20日
內向本院補提理由書(均須按他造當事人之人數附繕本)「切勿逕
送上級法院」。
中    華    民    國    99    年    12    月    23    日
                                書記官  楊明月
附錄本案論罪科刑法條：
〈毒品危害防制條例第10條第1項〉
施用第一級毒品者，處 6 月以上 5 年以下有期徒刑。
〈毒品危害防制條例第11條第1項〉
持有第一級毒品者，處3 年以下有期徒刑、拘役或新臺幣5 萬元
以下罰金。

司法院資訊處製作；財團法人民間司法改革基金會備份。
